臺灣高等法院臺中分院刑事判決　　　　96年度上訴字第2974號
上　訴　人
即　被　告　乙○○
　　　　　　　　　　3
指定辯護人　本院公設辯護人 丙○○
上列上訴人因違反槍砲彈藥刀械管制條例案件，不服臺灣苗栗地
方法院96年度訴字第14號中華民國96年8月8日第一審判決（起訴
案號：臺灣苗栗地方法院檢察署95年度偵字第2151號），提起上
訴，本院判決如下：
    主  文
原判決撤銷。
乙○○未經許可，製造可發射子彈具有殺傷力之改造槍枝，累犯
，處有期徒刑伍年陸月，併科罰金新臺幣伍萬元，罰金如易服勞
役，以新臺幣壹仟元折算壹日。扣案之改造手槍壹枝（含彈匣壹
個，槍枝管制編號：0000000000號），及如附表一、附表二編號
1至19 、24至25、27至31所示之物，均沒收。又未經許可，製造
子彈，累犯，處有期徒刑壹年捌月，併科罰金新臺幣貳萬元，罰
金如易服勞役，以新臺幣壹仟元折算壹日。扣案如附表一、附表
二編號1至19、24至25、27至31所示之物，均沒收。 應執行有期
徒刑陸年拾月，併科罰金新臺幣陸萬元，罰金如易服勞役，以新
臺幣壹仟元折算壹日。扣案之改造手槍壹枝（含彈匣壹個，槍枝
管制編號：0000000000號），及如附表一、 附表二編號1至19、
24至25、27至31所示之物，均沒收。
      事  實
原審判決書所記載之事實，除本院認定扣得改造子彈3顆， 均業
經鑑驗人員試射完畢外，其餘與本院認定之犯罪事實相同，玆引
用之。（如附件）
      理  由
一、引用原審判決書所記載之證據及理由（除本件就刑法累犯
    之新舊法規定，認屬法律有變更，應為比較新舊法規定之適
    用外，詳如理由三之(一)。本件就扣得改造子彈3顆， 均業
    經鑑驗人員試射完畢，不得為沒收外，詳如理由三之(二)。
    本件原判決附表編號一、二之頁數次序顯有錯誤，應更正如
    本件判決之附表。）
二、被告上訴雖猶否認有改造槍枝、子彈之犯行，辯稱：「我確
    實有被警察打，確實陳秀惠跟我一起被抓入警察局的，被查
    獲改造之槍枝、子彈是綽號『小搞』，真名叫吳國獻，住在
    新竹市○○區○○路119號，他是66年次的男子， 是吳國獻
    他寄放在我那裡的，陳政杰及黃坤雄知道『小搞』寄放改造
    之槍枝、子彈這個事情，被查扣之物並無固定架，槍支改造
    要有固定架才可以鑽槍管，可見我未改造槍彈，偵訊筆錄是
    因我不想出賣朋友，且不知製造槍枝會判刑那麼重，所以才
    承認有製造槍彈」等語。惟查被告製造槍彈為警發覺其行跡
    可疑，而循線查獲之情事，罪証甚明，業經原審法院認定明
    確，且查：
    (一)證人即查獲本件之員警蘇志忠於原審審理時証述之證詞，
      可知於逮捕被告乙○○時，被告乙○○之車上並未有其他
      人，亦未將姓名為「陳秀惠」之人帶回派出所。在逮捕被
      告乙○○，及由被告乙○○帶同渠等至其新竹市租屋處，
      苗栗縣竹南鎮公館仔146號等地，起獲該改造槍枝、 子彈
      及工具，暨在派出所詢問被告乙○○等過程中，並未毆打
      被告乙○○，而被告乙○○在接受渠詢問時，精神狀態蠻
      好，人很清醒，均係依照其所回答的內容記載，其警詢之
      陳述，並無遭警員刑求所致，亦無出於非其之自由意志等
      情，而証人陳秀惠之證詞，核與被告乙○○所供不符，且
      證人陳秀惠證稱被告乙○○並未棄車逃逸等語，顯與被告
      乙○○在警員蘇志忠等人欲盤查其所駕駛之車輛時，棄車
      逃逸，並於警員追捕之過程，將該具有殺傷力之改造手槍
      1枝及改造子彈3顆， 丟擲在苗栗縣竹南鎮公館仔146號之
      處等實情不合，可徵證人陳秀惠證詞，不足採信。況被告
      乙○○於檢察官偵訊及原審行準備程序時，均未陳稱其為
      警逮捕、接受詢問等過程，遭受警員刑求等情，更於原審
      審理時陳稱在檢察官訊問時之陳述，係出於其自由意志，
      檢察官並未刑求或脅迫等語（ 參原審卷96年7月11日審判
      筆錄第15頁），益見被告乙○○陳稱遭警刑求等語，顯為
      虛妄，不足採信。並經原審法院已詳敘其理由。
    (二)又被告乙○○於警詢、偵查時，均已供承有改造該可擊發
      子彈之改造手槍1枝 （槍枝管制編號為0000000000）及改
      造子彈3顆，改造槍枝、子彈之目的係好奇，改造槍枝 、
      子彈知識，是自行摸索得來等情明確。又證人黃坤雄於原
      審審理時已證稱「係被告乙○○告知伊「小搞」將改槍工
      具及槍搬過去放置於被告乙○○家中，但伊並未親眼看見
      等語，證人黃坤雄之上述證詞，純屬傳聞之詞，自不得為
      證據，而證人陳政杰於原審審理所供顯有可疑，且亦証稱
      「渠並無證據可以證明「小搞」寄放槍枝於被告乙○○之
      住處」等語，亦無法証明該槍枝及子彈為「小搞」所寄放
      ，均不能採為被告有利之証明，又被告所指該槍枝及子彈
      為「小搞」所寄放之吳國獻業已死亡，有原審之戶役政查
      詢資料附於原審卷可憑。則吳國獻既已死亡，即無從傳訊
      資為証明被告所辯屬實，被告乙○○嗣後該辯解，顯有臨
      訟將本件的犯行推給已死亡的吳國獻，自為卸責之詞，委
      無足採。
    (三)又扣案物品中之電鑽、鑽頭、老虎鉗、固定鉗、鋸子、尖
      嘴鉗、銼刀、扳手、鋼刷、起子、油壓剪、鐵鎚等工具送
      請刑事警察局鑑驗之結果，認扣案工具，因各有功用，於
      改造槍枝、子彈時，若有適用時機，自可援用該類工具，
      且認該工具，是否足以貫穿金屬槍管，涉及行為人之知識
      、經驗、技術，刑事警察局之鑑驗人員尚無法臆測等情，
      則依刑事警察局鑑驗函文，並未否定行為人具有相當之知
      識、經驗及技術，持該等工具將金屬貫穿之可能性，亦不
      足為被告乙○○有利之認定。
    (四)綜上所述，被告所辯，係諉卸之詞，不足採信。被告犯行
      堪以認定。
三、原審認上訴人罪證明確，予以論罪科刑，固非無見，惟查(一)
    (1)被告行為時，刑法第四十七條原規定「受有期徒刑之執行
    完畢，或受無期徒刑或有期徒刑一部之執行而赦免後，五年
    以內再犯有期徒刑以上之罪者，為累犯，加重本刑至二分之
    一」，行為後，刑法第四十七條第一項則修正為「受徒刑之
    執行完畢，或一部之執行而赦免後，五年以內故意再犯有期
    徒刑以上之罪者，為累犯，加重本刑至二分之一」，新舊法
    就累犯之要件，因此有所變動，自屬法律有變更，而非僅屬
    文字修正，則本件被告故意犯罪行為後，法律既有變更，應
    依刑法第二條第一項規定，比較新舊法規定結果，本件被告
    均成立累犯，新法未對行為人有利，而應依刑法第二條第一
    項前段之規定適用舊法之規定。(2)而原審於理由三內說明（
    見原審判決第16頁第二行起），被告各為累犯，各應依修正
    後刑法第47條第1項規定加重其刑【 被告於行為後之刑法第
    47條累犯之規定雖有修正，但不論依修正前刑法第47條或修
    正後刑法第47條第1項之規定，均構成累犯， 毋庸依刑法第
    2條第1項之規定，為新舊法比較，而應依一般法律適用原則
    ，適用裁判時刑法第47條第1項之規定，論以累犯（ 參照最
    高法院 95年11月7日第21次刑事庭會議決議及95年度台上字
    第7241號判決意旨）】云云。惟刑法第四十七條累犯之要件
    ，有所擴張及限縮；新舊法就累犯之要件，既因此而有變動
    ，自屬行為後法律有變更，而非僅屬文字修正，應有新舊法
    比較適用之問題，有如上述，原判決誤引最高法院上開95年
    度台上字第7241號判決及第二十一次刑事庭會議決議，逕行
    適用裁判時法，漏未為新舊法之比較適用為說明，尚欠允洽
    。（最高法院96年台上字第3773號判決參照）(二)(1)末查，扣
    案之改造手槍1支（含彈匣1個，槍枝管制編號：0000000000
    號）屬違禁物；而扣案如附表一、 附表二編號1至19、24至
    25、27至31所示之物，為被告所有且供犯罪所用之物，業據
    其於警詢及內勤檢察官初訊時供明在卷，應分別依刑法第38
    條第1項第1款、第2款之規定宣告收。 至被告為警查扣直徑
    約6.94MM具有殺傷力之子彈3顆，均因鑑驗試射之結果， 業
    已失去子彈之構造、性能，已非違禁物，此有刑事警察局95
    年5月29日、 95年8月1日刑鑑字第0950052849、0950096995
    號函分別在卷可參（見95年偵字第2151號卷第84頁、第95頁
    ）；而扣案如附表二編號20至23所示之改造92半成品子彈16
    顆、改造22 MM子彈半成品3顆、改造8MM子彈成品7顆，及附
    表二編號26所示之改造手槍半成品3把，均不具殺傷力， 亦
    有刑事警察局95年5月29日上開文號函在卷可考。 是前述物
    品並非違禁物，亦無證據證明供本件被告製造上述槍枝、子
    彈之用，本院自不另為沒收之諭知，附此敘明。(2)而原審誤
    以改造子彈3顆（其中僅1顆業經鑑驗人員試射完畢），故就
    改造子彈2顆（直徑約6.94MM），以為仍屬違禁物， 而依刑
    法第38條第1項第1款之規定宣告沒收云云（見原審判決第17
    頁第13行起），亦有未洽。(三)被告上訴否認犯罪指摘原審不
    當，雖無理由，惟原判決既有可議，即無可維持，自應由本
    院加以撤銷改判。爰審酌被告犯罪後雖於為警查獲時及內勤
    檢察官初訊時自白，但嗣後因畏罪情虛而翻異前詞否認製造
    槍子枝、子彈犯行，足見其並無悔意，復衡酌近年來我國槍
    枝、彈氾濫，嚴重危害國人生命、身體及財產之安全，是被
    告製造槍枝、子彈所造成之危害更為巨大，再衡酌被告犯罪
    之動機、目的、犯罪之手段、智識程度、犯罪所生之危險或
    損害、犯罪後之態度不佳等一切情狀，分別就其製造槍枝、
    子彈之犯行，量處如主文第二項所示之刑，並就併科罰金部
    分 ，均依修正後刑法第42條第3項之規定諭知易服勞役之折
    算標準，並就上述有期徒刑部分及併科罰金部分，分別定其
    應執行刑，以示懲儆。
據上論結，應依刑事訴訟法第369條第1項前段、第364條、第373
條、第299條第一項前段、 修正前之槍砲彈藥刀械管制條例第11
條第1項、槍砲彈藥刀械管制條例第12條第1項，刑法第11條前段
、第2條第1項、修正前第47條、修正前刑法第51條第5款、 刑法
第51條第7款、第38條第1項第1款、第2款、第42條第3項前段 ，
判決如主文。
本案經檢察官甲○○到庭執行職務。
中　　華　　民　　國　　96　　年　　12　　月　　25　　日
            刑事第二庭    審判長法　官  李  璋  鵬
                                法　官  胡  忠  文
                                法　官  蕭  錦  鍾
上列正本證明與原本無異。
如不服本判決應於收受本判決後10日內向本院提出上訴書狀，其
未敘述上訴理由者，並得於提起上訴後10日內向本院補提理由書
狀（均須按他造當事人之人數附繕本）「切勿逕送上級法院」。
                                書記官  蕭  訓  慧
中　　華　　民　　國　　96　　年　　12　　月　　26　　日
